臺灣高等法院臺中分院刑事判決　　　　94年度上訴字第2137號
上　訴　人
即　被　告　乙○○
選任辯護人　李世才律師
上列上訴人因強盜等案件，不服臺灣苗栗地方法院94年度訴字第
228號中華民國94年8月16日第一審判決（起訴案號：臺灣苗栗地
方法院檢察署94年度偵字第1484號、94年度毒偵字第649號，併
辦案號：94年度毒偵字第825號），提起上訴，本院判決如下：
    主  文
上訴駁回。
    事  實
一、乙○○曾因(1)竊盜案件，經臺灣新竹地方法院於民國（下同
    ）88年5月27日以87年度易字第789號判處有期徒刑6月，如
    易科罰金，以300元折算1日，緩刑4年確定，嗣因緩刑期間
    再犯罪，緩刑之宣告經法院撤銷。(2)竊盜案件，經臺灣苗栗
    地方法院於90年2月24日以89年度苗簡字第683號判處有期徒
    刑4月，如易科罰金，以300元折算1日確定。(3)違反毒品危
    害防制條例案件，經臺灣苗栗地方法院於91年1月8日以90年
    度易字第546號判處有期徒刑6月，如易科罰金，以300元折
    算1日確定。(4)竊盜及偽造文書案件，經臺灣苗栗地方法院
    於91 年4月16日以91年度易字第135號分別判處有期徒刑1年
    10月及4月，並定應執行有期徒刑2年確定。上開數案經接續
    執行，於93年3月23日縮短刑期假釋出監並付保護管束，而
    於94 年2月4日假釋期滿執行完畢。
二、詎乙○○仍不知悔改，意圖為自己不法之所有，於94年4月
    22日22時許，在苗栗縣頭份鎮建國里1鄰三板橋2巷水溝旁，
    攜帶其所有、客觀上對於人之生命、身體、安全足以構成威
    脅，具有危險性之如附表編號一所示之電擊器、一字型起子
    、十字型起子及剪刀各1支，以電擊器電擊防盜器並持剪刀
    剪斷電線使防盜器失效，再以一字型起子破壞車門鎖，打開
    丁○○置於該處之車號3991-KX號自用小客車車門，進入車
    內欲竊取車上財物，於尚未得手之際，恰巧丁○○偕同友人
    丙○○到場，丙○○見車內有人入侵並翻動物品即大聲嚇阻
    ，乙○○見狀立即逃逸，丙○○迅即追上，並與乙○○發生
    拉扯，乙○○為脫免逮捕，拿出上開電擊器，啟動電壓電電
    擊丙○○左肩胛部，而當場施以強暴行為，造成丙○○衣服
    破損並受有左肩胛部位半橢圓狀之條狀擦傷痕而鬆手，乙○○則趁機騎乘車號IAK-050號重型機車逃逸。員警據報後，
    於上開車號3991-KX自用小客車內，扣得乙○○逃逸時所遺
    留之皮包（內有乙○○之身分證、健保卡、駕照、行照等證
    件）1個，及其所有供竊盜所用之一字型起子、十字型起子
    及剪刀各1支。
三、乙○○前因施用毒品案件，先後經法院裁定送觀察、勒戒2
    次，均認無繼續施用毒品之傾向，由臺灣新竹地方法院於87
    年10月22日，以87年度易字第789號為免刑判決確定，復經
    臺灣苗栗地方法院檢察署檢察官於90年3月17日，以90年度
    毒偵字第43號為不起訴處分確定。乙○○又因施用毒品案件
    ，經法院裁定令入戒治處所施以強制戒治1年，嗣經法院裁
    定停止戒治，所餘期間交付保護管束，至91年7月30日執行
    期滿未經撤銷視為執行完畢。刑事責任部分，則經臺灣苗栗
    地方法院於91年1月8日以90年度易字第546號判處有期徒刑6
    月，如易科罰金，以300元折算1日確定。詎乙○○猶不知悛
    悔，復於前開強制戒治執行完畢釋放後5年內，另基於施用
    第二級毒品安非他命之概括犯意，自94年1月29日17時起，
    至94年4月25日8時止，在苗栗縣造橋鄉豐湖村4鄰全家福5號
    住處等處，將安非他命置於其所有之玻璃頭吸食器或鋁箔紙
    內，點火加熱吸食煙霧，以此方式連續施用第二級毒品安非
    他命多次。
四、嗣於94年1月31日17時30分許，員警在苗栗縣頭份鎮○○路
    230號3樓306室內查緝另案通緝犯時，為警查獲，經其同意
    採集其尿液送驗結果，呈甲基安非他命陽性反應。又於94年
    4月27日17時55分許，在苗栗縣三灣鄉內灣村6鄰31號前為警
    查獲，扣得其所有供吸食安非他命所用之玻璃球1個（其上
    殘餘安非他命細微粉末無從析離）及吸管1支，並於被告上
    開IAK-050號重型機車內查獲其所有供竊盜所用之電擊器1支
    ，且經其同意採集其尿液送驗結果，亦呈甲基安非他命陽性
    反應。
五、案經丁○○、丙○○訴由苗栗縣警察局頭份分局報請苗栗地
    方法院檢察署檢察官偵查起訴，及苗栗縣警察局報請同署檢
    察官偵查後移送併案審理。
    理  由
一、訊據上訴人即被告（以下簡稱被告）乙○○固坦承於上開時
    、地施用第二級毒品安非他命等情，並供承有於前揭時、地
    ，侵入被害人丁○○車內欲竊取車內物品，並於遭車主發現
    失風後逃離，而為丙○○所追捕，過程中遭丙○○追上並抓
    住衣服後，伊有拿出電擊器嚇丙○○，惟矢口否認有何準強
    盜犯行，辯稱：伊並沒有拿電擊器電擊丙○○，只是拿電擊
    器嚇嚇他而已，伊係一直往前跑身體左右甩動，丙○○始自
    動放手，且原審就伊所犯施用第二級毒品罪量刑過重云云。
    經查：
（一）前揭犯罪事實二部分：
    1.被告乙○○於警詢供稱：「當時被害人打開該車駕駛座旁
      車門發現我在車內，我就往外跑‧‧‧，被害人用二隻手
      拉著我阻止我逃跑，我見狀，就從左後口袋內拿出防身用
      之電擊器，電他一下，我就掙脫了‧‧‧」、「（‧‧‧
      你掙脫時持該電擊器電擊陳建偉身體何處？電擊他幾次？
      ）電他身體左臂後方一次」等語（見94年度偵字第1484號
      卷第15、16、19頁，於偵查初訊中供稱：「（你持電擊器
      犯案之經過？）‧‧‧正在車上翻東西的時候，他就大叫
      ，我一緊張就趕快跑，他就追我，跑了十公尺左右，見他
      要抓我，有抓到我，我一緊張就從口袋拿出電擊器，好像
      有電到他背部，他就鬆手，我掙脫以後就騎我的摩托車離
      開」等語（見同上偵查卷第78頁）。
    2.證人丙○○於警詢、偵查及原審審理中均證述發現被告於
      丁○○之自小客車內翻動物品，經大聲嚇阻後被告立即逃
      逸，於追捕被告過程中，遭被告持電擊棒（器）電擊其左
      後肩等情明確（見同上偵卷第37頁以下、第40頁以下、第
      92頁以下、審卷第76頁以下）。證人丁○○於警詢、偵查
      中證述發現被告於其自小客車內翻動物品，經丙○○大聲
      嚇阻後被告立即逃逸，丙○○於追捕被告過程中，遭被告
      持電擊棒（器）電擊其左後肩等情綦詳（見同上偵卷第48
      頁以下、第51頁以下、第93頁），於本院審理中復證稱：
      「（審判長問：你看到被告的電擊器發出閃光時，當時電
      擊器有無碰到丙○○的身體？）閃光時有碰到丙○○的身
      體。」、「（審判長問：丙○○被電擊器碰到後如何反應
      ？）丙○○就鬆開手並叫一聲，他的身體短暫的倒地，被
      告就騎機車跑掉，丙○○就拿石頭丟被告。」等語明確（
      見本院卷第57、58頁）。
    3.證人丙○○案發受傷後，雖未至醫院驗傷診斷，然已由員
      警拍照存證，經原審將扣案之電擊器1支及證人丙○○受
      傷照片3張送請法務部法醫研究所，鑑定照片中丙○○之
      傷勢，是否因受扣案之電擊器電擊所造成，業據函覆稱：
      「依丙○○之左肩胛部位之條狀擦傷痕，支持被告手持電
      擊器縱向、並以電擊器凸式雙極間金屬棒摩擦並劃過左肩
      胛部位留下之半橢圓狀之條狀擦傷痕，並隱約可見雙條狀
      之電擊棒之金屬棒之工具痕跡，及衣服破洞亦支持電擊器
      之電擊金屬棒鉤拉之破洞痕跡」、「綜合研判丙○○所受
      之傷勢與檢送電擊器之工具痕跡型態不相違背，即研判其
      傷勢極符合為該電擊器所造成」，有該所（94）醫鑑字第
      1239號法醫證物審查鑑定書1份附卷可稽（見原審卷第101
      至10 5頁）。足認告訴人丙○○之傷勢，確係扣案之電擊
      器所造成。
    4.綜上所述，益徵被告於警詢及偵查初訊中之自白與事實相
      符。是被告於行竊之際，遭被害人發覺追捕，在脫逃時取
      出電擊器攻擊被害人丙○○，致丙○○受傷鬆手而順利脫
      逃，其顯已直接對被害人施以暴力，並已壓制被害人之抗
      拒，其行為顯已該當於準強盜罪之強暴行為。從而，被告
      嗣後於偵審中改稱：伊雖拿出電擊器，只是要嚇丙○○，
      並沒有攻擊丙○○云云，均係事後卸責之詞；證人丙○○
      於原審中改稱：伊不確定電擊器有無碰到伊身體云云，亦
      係雙方和解後迴護之詞，均不足採為有利於被告之證據。
      此外，並有被告行竊之車號3991-KX自用小客車照片6張、
      丙○○受傷照片3張附卷可稽（見同上偵卷第56至60頁）
      ；復有扣案之電擊器、一字型起子、十字型起子及剪刀各
      1 支足資佐證。事證明確，被告此部分之犯行，堪以認定
      。至被告另聲請傳喚證人丙○○，經核已無必要，爰不再
      為傳喚，併予敘明。
（二）前揭事實三部分：
      上揭施用第二級毒品安非他命之事實，業據被告於原審及
      本院審理中均自白不諱，且其經員警逮捕後，將採集之尿
      液先後送請檢驗結果，均呈甲基安非他命陽性反應，有苗
      栗縣警察局刑警隊偵辦毒品案件嫌疑人尿液登記簿、中山
      醫學大學附設醫院藥物濫用檢測中心94年2月16日所出具
      之確認結果報告，及苗栗縣警察局頭份分局偵辦違反毒品
      危害防制條例案件嫌疑人尿液檢體編號登記簿對照表、中
      山醫學大學附設醫院藥物濫用檢測中心94年5月5日所出具
      之確認結果報告各1份附卷可稽，並有扣案之玻璃球1個及
      吸管1支足資佐證。而被告前因施用毒品案件，經法院先
      後裁定移送觀察、勒戒2次，均認無繼續施用毒品之傾向
      ，由臺灣新竹地方法院於87年10月22日，以87年度易字第
      78 9號為免刑判決確定，復經臺灣苗栗地方法院檢察署檢
      察官於90年3月17日，以90年度毒偵字第43號為不起訴處
      分確定。又因施用毒品案件，經法院裁定令入戒治處所施
      以強制戒治1年，嗣經法院裁定停止戒治，所餘期間交付
      保護管束，至91年7月30日執行期滿未經撤銷視為執行完
      畢，有刑案資料查註紀錄表、臺灣高等法院被告前案紀錄
      表、法務部全國檢察官線上查詢刑案人犯在監所最新資料
      報表在卷可憑，事證明確，被告施用第二級毒品犯行，亦
      堪認定。
三、查被告持以行竊並攻擊告訴人丙○○之電擊器，能瞬間發出
    電壓，及其持以行竊之一字型起子、十字型起子、剪刀各一
    支，質地尖硬，客觀上均足以對人之生命、身體產生危險，
    要屬兇器無疑。本案被告持電擊器等物欲行竊車內財物，於
    尚未得手之際即為車主所發現，係犯竊盜未遂罪，而有刑法
    第321條第1項第3款之情形，被告復於遭丙○○以現行犯追
    捕之過程，為脫免逮捕，持電擊器攻擊丙○○左肩胛部，而
    當場施以強暴，核其就犯罪事實二該部分所為，係犯刑法第
    329條、第330條第2項、第1項之攜帶兇器竊盜，因脫免逮捕
    ，而當場施以強暴未遂罪（即攜帶兇器準強盜未遂罪）；按
    安非他命係毒品危害防制條例第2條第2項第第2款所定之第
    二級毒品，被告施用安非他命之行為，核係犯毒品危害防制
    條例第10條第2項之施用第二級毒品罪。其施用第二級毒品
    前後持有之低度行為，應為其施用毒品之高度行為所吸收，
    不另論罪。被告先後多次施用第二級毒品安非他命之犯行，
    時間緊接，所犯為構成要件相同之罪，顯係基於概括犯意反
    覆為之，為連續犯，應依刑法第56條之規定論以一罪，並加
    重其刑。查被告犯有事實欄一所載之前科，甫於94年2月4日
    假釋期滿執行完畢，有臺灣高等法院被告全國前案紀錄表、
    臺灣苗栗地方法院檢察署刑案資料查註紀錄表在卷可稽，其
    受有期徒刑執行完畢後，5年內再犯有期徒刑以上之本罪，
    為累犯，應依刑法第47條之規定，加重其刑，連續施用第二
    級毒品部分，則應遞加重其刑。被告攜帶兇器準強盜未遂部
    分已著手於竊盜行為之實施，嗣因車主丁○○及丙○○到場
    ，始罷手逃逸，而未達既遂之程度，為未遂犯，應依刑法第
    26條前段之規定減輕其刑，並先加後減之。其所犯上開加重
    準強盜未遂、連續施用第二級毒品安非他命等二罪間，犯意
    個別，行為互殊，應分論併罰。公訴意旨雖僅就被告於94
    年4月25月施用第二級毒品安非他命之犯行起訴，惟其餘施
    用第二級毒品部分之犯行，業經檢察官移送併案審理，是此
    部分既與起訴部分有連續犯之裁判上一罪關係，基於審判不
    可分原則，應為起訴效力所及，本院自應併予審理。原審就
    犯罪事實二部分之犯行，審酌被告年輕體建，不思潔身自愛
    ，竟冀圖不勞而獲，而竊取他人財物，失風後復為脫免逮捕
    ，竟持電擊器攻擊被害人，嚴重危害他人身體安全，惡性非
    輕，及其素行不佳，本應重懲，惟尚未竊得財物即被發覺，
    且犯後已主動與被害人丁○○、丙○○達成民事和解，並給
    付和解金額，而徵得被害人2人之原諒（見審卷第82、83頁
    ），足見其尚非毫無悔意。另關於犯罪事實三該部分之犯行
    ，審酌被告曾有施用毒品不良素行，經觀察、勒戒後，仍不
    知悔改警惕，猶繼續施用毒品不輟，無視於毒品對於自身健
    康之戕害及國家對於杜絕毒品犯罪之禁令；惟施用毒品係自
    戕行為，及其犯後坦承犯行，態度良好，參諸施用毒品者均
    有相當程度之成癮性及心理依賴，其犯罪心態與一般刑事犯
    罪之本質並不相同，應側重以適當之醫學治療及心理矯治處
    遇為宜，併參酌被告生活狀況、品行、智識程度、犯罪之動
    機、目的、手段、所生危害等一切情狀，爰分別量處準強盜
    未遂罪有期徒刑四年四月，施用第二級毒品罪有期徒刑一年
    ，並定其應執行有期徒刑五年二月。並敘明扣案之電擊器一
    個、一字型起子、十字型起子、剪刀各一支及吸食管一支，
    分別為被告所有供其竊盜及施用毒品犯行所用之物，業據被
    告供承無訛，爰依刑法第38條第1項第2款之規定宣告沒收。
    扣案之玻璃球1個，其內殘餘安非他命細微粉末無從析離，
    故應依毒品危害防制條例第18條第1項前段之規定，沒收銷
    燬之。另敘明扣押物品清單上固載明有安非他命1包扣案（
    見臺灣苗栗地方法院檢察署94年度毒偵字第649號卷第80頁
    ），惟遍查全卷，關於被告施用毒品犯行，被告僅供承經查
    獲扣案玻璃球一個、吸管一支，且依據卷內扣押筆錄、扣押
    物品目錄表、扣押物品收據所載（見同上偵查卷第23至32頁
    ），亦難認查獲本案時曾扣得一包第二級毒品安非他命，檢
    察官復未舉證證明系爭扣案物品中確有第二級毒品安非他命
    ，基於「罪疑唯輕」原則，爰不予宣告沒收。認事用法俱無
    不當，量刑亦稱妥適，被告上訴意旨仍執前詞指摘原判決不
    當，為無理由，應予駁回。
據上論斷，應依刑事訴訟法第368條，判決如主文。
本案經檢察官甲○○到庭執行職務。
中　　華　　民　　國　　94　　年　　12　　月　　14　　日
                刑事第十庭　審判長法　官　林　照　明
                                  法　官　林　清　鈞
                                  法　官　唐　光　義
上列正本證明與原本無異。
施用第二級毒品罪不得上訴。
準強盜罪得上訴。
如不服本判決應於收受送達後十日內向本院提出上訴書狀，其未
敘述上訴之理由者並得於提起上訴後十日內向本院補提理由書（
均須按他造當事人之人數附繕本）。
                                  書記官　王　麗　珍
中　　華　　民　　國　　94　　年　　12　　月　　20　　日
　　　　　　　　　　　　　　　　　　　　　　　　　　　Ｆ
